【裁判字號】    92,易,2211
【裁判日期】    921027
【裁判案由】    違反電子遊戲場業管理條例等
【裁判全文】
臺灣臺中地方法院刑事判決                        九十二年度易字第二二一一號
    公  訴  人  臺灣臺中地方法院檢察署檢察官
    被      告  甲○○
右列被告因違反電子遊戲場業管理條例等案件，經檢察官聲請簡易判決處刑（九十二
年度偵字第一一七二三號），本院臺中簡易庭認不宜逕以簡易判決處刑，移由本院刑
事庭依通常程序審理，本院判決如左：
    主  文
甲○○共同違反未依電子遊戲場業管理條例規定辦理營利事業登記，不得經營電子遊
戲場業規定，處拘役伍拾日，如易科罰金，以佰元折算壹日。
扣案之電子遊戲機大舞台小瑪莉壹台（含ＩＣ板壹片）及代幣玖佰柒拾捌枚，均沒收
。
    事  實
一、甲○○係設在臺中市○區○○○路三段二號「加得利便利商店」之實際負責人，
    其並未依電子遊戲場業管理條例規定，向主管機關臺中市政府申請辦理經營電子
    遊戲場業之營利事業登記，竟於姓名年籍不詳之劉先生前來詢問寄放電子遊戲機
    台大舞台小瑪莉時，即應允之，並與該名劉先生共同基於違反上開規定之犯意聯
    絡，自民國九十二年五月二十日起至同年六月十一日止，在該店內公眾得出入場
    所，設置電子遊戲機小瑪莉一台，供不特定人把玩，經營電子遊戲場業。甲○○
    另基於利用前開擺放之電子遊戲機與不特定客人賭博之概括犯意，於上開期間內
    ，連續與不特定人賭博財物，其方法係由賭客支付現金予甲○○，依一比十之比
    例換取代幣，即新臺幣（下同）一百元可換代幣十個，再將代幣投入機台把玩，
    一個代幣可開一百分，賭客押注分數與機器對賭後，如有押中，可贏得倍數不等
    之分數，客人並得以贏得之分數，以一百分折算十元現金，在店內兌換現金或等
    值商品；如未押中，則投入之代幣由機具沒入，藉此射倖之賭博方式，計算輸贏
    ，甲○○因而獲取之利潤約五百元。嗣於九十二年六月十一日二十二時三十分許
    ，經警據報前往該店而當場查獲，並扣得前開電子遊戲機大舞台小瑪莉一台（含
    ＩＣ板一片）及代幣九百七十八枚等物。
二、案經臺中市警察局第一分局報告臺灣臺中地方法院檢察署檢察官偵查後聲請簡易
    判決處刑。
    理  由
一、右揭事實，業據被告甲○○於警訊、偵查及本院審理時均供承不諱，核與「加得
    利便利商店」登記負責人即證人乙○○及查獲本案之臺中市警察局第一分局大誠
    分駐所警員即證人楊佰祿到庭證述之內容相符，並有臺中市警察局第一分局扣押
    筆錄一份、現場照片二張、現場圖、營業登記資料公示查詢各一紙附卷可稽，及
    扣案之電子遊戲機大舞台小瑪莉一台（含ＩＣ板一片）及代幣九百七十八枚可資
    佐憑，足徵被告甲○○前開自白，確與事實相符，堪予信採。被告甲○○雖於本
    院審理時辯稱：不知在店內擺放電子遊戲機是違法的云云，惟按未依電子遊戲場
    業管理條例辦理營利事業登記者，不得經營電子遊戲場業。違反者，處行為人一
    年以下有期徒刑、拘役或科或併科新台幣五十萬元以上二百五十萬元以下罰金。
    該條例第十五條、第二十二條已有明定。刑法第十六條前段復規定：「不得因不
    知法律而免除刑事責任。」基此，被告甲○○此部分所辯，仍無解其應負之刑事
    責任。從而，本件事證明確，被告右開犯行，堪以認定。
二、查被告未經申請取得經營電子遊戲場業之營利事業登記，即在「加得利便利商店
    」內擺放電子遊戲機大舞台小瑪莉一台，核其此部分所為，係違反電子遊戲場業
    管理條例第十五條之規定，應依同條例第二十二條規定論處。又被告利用前開電
    子遊戲機與把玩之客人賭博，則其此部分所為，另犯刑法第二百六十六條第一項
    前段之賭博罪。茲再析述如下：
（一）按：
  １、電子遊戲場業管理條例第三條規定：「本條例所稱電子遊戲場業，指設置電子
      遊戲機供不特定人益智娛樂之營利事業。」所謂電子遊戲場「業」，指「業務
      」而言。刑法上所謂業務，係以事實上執行業務者為標準，指以反覆同種類之
      行為為目的之社會的活動而言；執行此項業務，縱令欠缺形式上之條件，仍無
      礙於業務之性質。因此不論該事業是否「專營」電子遊戲場業，亦不問經營是
      否需達「一定之規模」，即使於原本所營事業外，兼營電子遊戲場業，或所經
      營之電子遊戲場不具相當之規模，亦無礙於電子遊戲場業管理條例相關規定之
      適用。故商業登記法第四條所規定之小規模商業，縱得免依該法申請商業登記
      ，但如未依電子遊戲場業管理條例辦理營利事業登記，仍不得經營電子遊戲場
      業（最高法院九十年度台非字第二七六號裁判可資參照）。
  ２、又按電子遊戲場業管理條例第十六條規定，非電子遊戲場業之其他營利事業，
      不得就其營業場所，「供他人設置」電子遊戲機營業，如違反該條規定，依第
      二十八條規定處行為人新臺幣十萬元以上五十萬元以下罰鍰，並限期令其改善
      。是在非電子遊戲場業之其他營利事業場所設置電子遊戲機以營利者，既屬由
      該條例規範之範疇，益徵該條例所指之電子遊戲場業並不專以設置電子遊戲機
      供人娛樂為限，在非電子遊戲場業之其他營利事業場所設置者仍屬之。是如係
      在自己經營之非電子遊戲場業之營業場所，自己附帶擺設電子遊戲機供人娛樂
      者，仍屬該條例第三條所指之「設置電子遊戲機供不特定人益智娛樂之營利事
      業」，依該條例第十五條規定，仍應辦理營利事業登記後始得營業。從而，在
      非電子遊戲場業之營業場所（如超商、保齡球館、紅茶店、撞球場等），附帶
      擺設電子遊戲機供人娛樂者，仍須依該條例第十五條規定辦理營利事業登記後
      始得擺設，否則，仍應依該條例第二十二條論罰。
  ３、綜上，本案被告甲○○所經營之「加得利便利商店」，雖屬商業登記法第四條
      所規定之小規模商業，且所查獲之電子遊戲機台數量僅一台，堪認被告經營前
      開電子遊戲機台，係兼營性質，但依前揭說明，被告所為仍違反電子遊戲場業
      管理條例第十五條之規定，而應依同條例第二十二條論處。
（二）被告與姓名年籍不詳之劉先生間就右開違反電子遊戲場業管理條例第十五條規
      定之犯行，有犯意之聯絡及行為之分擔，皆為共同正犯。
（三）又按刑法上所謂之業務，係指以反覆同種類之行為為目的之社會活動而言。故
      電子遊戲場業管理條例第十五條所稱：經營電子遊戲場業，係指反覆繼續從事
      電子遊戲機營業之營利行為而言，當然含有連續性，依其行為之性質，應不得
      再以連續犯論處（最高法院八十七年度台非字第二六七號、八十三年度台上字
      第六五一四號裁判可參）。公訴人認被告甲○○關於違反電子遊戲場業管理條
      例第十五條規定之行為，係反覆實施而犯同一罪名，顯係基於概括犯意為之，
      請依連續犯論處，容有未洽。
（四）被告自九十二年五月二十日起，以前開電子遊戲機大舞台小瑪莉與不特定人賭
      博，時間緊接，方法相同，觸犯構成要件相同之罪名，顯係基於概括犯意為之
      ，為連續犯，爰依刑法第五十六條之規定以一罪論，並加重其刑。
（五）被告所犯前開二罪，有方法結果之牽連關係，應依刑法第五十五條牽連犯之規
      定，論以情節較重之電子遊戲場業管理條例第二十二條之罪。
（六）爰審酌被告甲○○並無任何犯罪前科，素行良好，有臺灣臺中地方法院檢察署
      刑案資料查註紀錄表、臺灣高等法院被告全國前案紀錄表各一份可按；其因貪
      圖私利，犯罪之動機、目的尚屬單純，手段亦稱平和，但未遵規定申請辦理電
      子遊戲場業之營利事業登記即經營該項事業，使主管機關無法對於一切設置電
      子遊戲機供人益智娛樂之營利事業為有效管理，且以該機台與賭客對賭，敗壞
      社會風氣；惟其經營電子遊戲場業之時間約三星期，時間非長，擺放之電子遊
      戲機台為一台，數量不多，因而獲取之利潤約五百元，所得尚非豐厚，暨犯後
      均能坦認犯行，態度良好等一切情狀，量處如主文所示之刑，並諭知易科罰金
      之折算標準。
三、 扣案之電子遊戲機大舞台小瑪莉一台（含ＩＣ板一片），係當場賭博之器具；
     扣案之代幣九百七十八枚，均係在賭檯即前開電子遊戲機內查獲之財物，業據
     被告甲○○供明在卷，均應依刑法第二百六十六條第二項規定，宣告沒收。
據上論斷，應依刑事訴訟法第四百五十二條、第二百九十九條第一項前段，電子遊戲
場業管理條例第二十二條、第十五條，刑法第十一條前段、第二十八條、第五十六條
、第二百六十六條第一項前段、第二項、第五十五條、第四十一條第一項前段，罰金
罰鍰提高標準條例第一條前段、第二條，判決如主文。
中      華      民      國      九十二      年    十    月  二十七    日
                                臺灣臺中地方法院刑事第二庭
                                    審判長法  官  張  智  雄
                                          法  官  柯  崑  輝
                                          法  官  莊  嘉  蕙
右正本證明與原本無異。
如不服本判決，應於送達後十日內向本院提出上訴狀（須附繕本），上訴於台灣高等
法院台中分院。
                                          書記官
中      華      民      國      九十二      年    十    月    二十八    日
附錄論罪科刑法條
中華民國刑法第二百六十六條
在公共場所或公眾得出入之場所賭博財物者，處一千元以下罰金。但以供人暫時娛樂
之物為賭者，不在此限。
當場賭博之器具與在賭檯或兌換籌碼處之財物，不問屬於犯人與否，沒收之。
電子遊戲場業管理條例第十五條
未依本條例規定辦理營利事業登記者，不得經營電子遊戲場業。
電子遊戲場業管理條例第二十二條
違反第十五條規定者，處行為人一年以下有期徒刑、拘役或科或併科新台幣五十萬元
以上二百五十萬元以下罰金。


司法院資訊處製作；財團法人民間司法改革基金會備份。
